臺灣屏東地方法院刑事判決　　　　　　　99年度易字第1127號
公　訴　人　臺灣屏東地方法院檢察署檢察官
被　　　告　陳啟安
上列因被告竊盜等案件，經檢察官提起公訴（99年度偵字第9662
、1007 5、10136 號），被告於準備程序就被訴事實為有罪之陳
述，經本院告知簡式審判程序意旨，並聽取被告與公訴人之意見
後，合議庭裁定由受命法官獨任進行簡式審判程序，判決如下：
    主  文
陳啟安犯如附表所示之參罪，均累犯，各處如附表主文欄所載之
刑；又犯侵占遺失物罪，處罰金新臺幣伍佰元，罰金如易服勞役
，以新臺幣壹仟元折算壹日。所處有期徒刑部份應執行有期徒刑
壹年伍月，扣案之剪刀壹把，沒收。
    事  實
一、陳啟安前於民國93年間因施用毒品案件，經本院以93年度訴
    字第433 號判處有期徒刑8 月，嗣經臺灣高等法院高雄分院
    以93年度上訴字第931 號撤銷原判決，改判處有期徒刑1 年
    確定；又於同年間因竊盜案件，經本院以93年度易字第377
    號判處有期徒刑2 年2 月，並應於刑之執行前令入勞動場所
    強制工作3 年確定；復於同年間因贓物案件，經本院以93年
    度易字第414 號判處有期徒刑3 月確定；再於94年間因詐欺
    案件，經本院以94年度易字第453 號判處有期徒刑5 月確定
    ，上開4 罪嗣經本院以96年度聲減字第2247號裁定各減為有
    期徒刑6 月、2 年2 月( 不符減刑要件) 、1 月又15日、2
    月又15日，併定應執行有期徒刑2 年6 月確定，於98年10月
    1 日縮刑期滿假釋出監，交付保護管束，嗣於98年12月18日
    因假釋未經撤銷以執行完畢論。詎其竟意圖為自己不法所有
    ，基於竊盜之犯意，持客觀上足以傷害人之生命、身體及安
    全，可作為兇器之使用之剪刀1 把，於99年8 月26日21時許
    ，在屏東縣潮州鎮○○街28號前，趁周建豐所有之車牌號碼
    VO-7610 號自小貨車之車門未上鎖之際，以將其所有前揭剪
    刀插入該自用小貨車方向盤下方之鑰匙孔後，將之轉動以發
    動該車輛之方式，竊取前開自小貨車得逞，得手後供己所用
    ；又於99年10月12日凌晨2 時許，在屏東縣潮州鎮○○路26
    巷8 號前，趁李金木所有之車牌號碼6900-JQ 號自小貨車之
    車門未上鎖，且該車方向盤下方之所插入之鑰匙亦未取下之
    際，徒手轉動方向盤下方之鑰匙發動該車輛之方式，竊取上
    開自小貨車得逞，得手後亦供己所用；另其於99年8 月底某
    日，在位於屏東縣麟洛鄉之某資源回收場前路旁某處，見王
    金菊所有之車牌號碼3187-W T號車牌1 面留置在路旁，即基
    於侵占遺失物之犯意，將上開車牌侵占入己，嗣後並懸掛於
    其所竊得之車牌號碼VO-7610 號自用小貨車上使用。嗣於99
    年10月10日15時許，經警通知其到案說明，及於99年10 月
    19日19時許，在屏東縣潮州鎮○○路14號前某處，經警發覺
    其行跡可疑上前盤查，並扣得其所有而與本案無關之注射針
    筒1 支及毒品殘渣袋1 包，始分別查悉上情。
二、陳啟安復意圖為自己不法所有，基於竊盜之犯意，持客觀上
    足以傷害人之生命、身體及安全，可作為兇器之使用之剪刀
    1 把，於99年11月3 日23時許，在屏東縣南州鄉○○村○里
    路9 巷巷口前某處，趁林政乾所有之車牌號碼D9-4420 號自
    小貨車之車門未上鎖之際，以將其所有前揭剪刀插入該自用
    小貨車方向盤下方之鑰匙孔後，將之轉動以發動該車輛之方
    式，竊取前開自小貨車得逞，得手後並供己所用。嗣於99年
    11 月5日上午11時20分許，在屏東縣新埤鄉○○路176 號前
    某處，經警發覺其行跡可疑上前盤查，並扣得其所有供犯罪
    所用之剪刀1 把及其所有與本案無關之海洛因毒品1 包( 含
    包裝袋，重0.5 公克) 及注射針筒1 支，始知悉上情。
二、案經屏東縣政府警察局潮州分局移送臺灣屏東地方法院檢察
    署檢察官偵查起訴。
    理  由
一、本件被告陳啟安所犯係死刑、無期徒刑、最輕本刑為3 年以
    上有期徒刑以外之罪，亦非高等法院管轄之第一審案件，而
    被告於準備程序中就被訴事實為有罪之陳述，經本院告知被
    告簡式審判程序之意旨，並聽取當事人意見後，本院合議庭
    依刑事訴訟法第273 條之1 第1 項規定，裁定由受命法官獨
    任進行簡式審判程序，合先敘明。
二、上揭犯罪事實，業據被告陳啟安於警詢、偵查及本院審理中
    均坦承不諱，核與證人即被害人周建豐、李金木、林政乾於
    警詢所為證述大致相符，並有搜索扣押筆錄、扣押物品目錄
    表各3 份、贓物認領保管單4 紙、失車案件基本資料查詢畫
    面報表3 紙、屏東縣政府警察局車輛尋獲電腦輸入單1 紙及
    查獲現場照片7 幀( 見警卷第18525 號第18至23 頁 、警卷
    第19543 號第10至14頁、警卷第19543 號第16至21 頁)在卷
    可佐，是以，足認被告上開任意性之自白應與事實相符，而
    堪信為真實。又被害人王金菊所有之車牌號碼3187 -WT號車
    牌1 面係於屏東縣鹽埔鄉○○村○○路某處所失竊，有被害
    人王金菊於警詢之證述及前揭該車牌失車案件基本資料查詢
    畫面報表1 紙( 見警卷第18525 號第17、26頁) 附卷可稽，
    然本件被告係於屏東縣麟洛鄉之某資源回收場前路旁某處所
    拾獲遺該面車牌，亦據被告於偵查及本院審理中供述甚明(
    見偵卷第9662號第36頁、本院卷第49頁背面) ，是本院認尚
    無積極證據足資認定上開車牌係被告所竊，故依罪疑唯輕原
    則，應以被告前揭所述，而為被告有利之認定。是本案事證
    明確，被告上開竊盜及侵占遺失物之犯行，均應堪認定。
三、按刑法第321 條第1 項第3 款之攜帶兇器竊盜罪，係以行為
    人攜帶兇器竊盜為其加重條件，此所謂兇器，其種類並無限
    制，凡客觀上足對人之生命、身體、安全構成威脅，具有危
    險性之兇器均屬之，且祇須行竊時攜帶此種具有危險性之兇
    器為已足，並不以攜帶之初有行兇之意圖為必要（最高法院
    79年臺上字第5253號判例參照）。查扣案剪刀1 把，係供被
    告為附表編號1 、3 所示犯行所使持用之物，且被告將該剪
    刀前端插入前開被害人周建豐、林政乾分別所有之自小貨車
    方向盤下方之鑰匙孔，並以轉動方式發動該車輛後竊取之，
    此業經被告於本院審理中自承在卷( 見本院卷第48頁背面、
    第49頁) ，並有卷附照片可憑( 見警眷第19501 號第14頁)
    ，足見該剪刀前端至為堅硬及銳利，若持之揮舞，足以對人
    之生命、身體、安全造成威脅，確屬兇器無訛。
四、核被告就所為附表編號1 、3 所示犯行，係犯刑法第321 條
    第1 項第3 款之攜帶兇器竊盜罪；另核被告就所為附表編號
    2 所示犯行，係犯刑法第320 條第1 項竊盜罪；又被告就所
    為前揭事實欄第一項後段所載犯行，係犯刑法第337 條之侵
    占遺失物罪。再者，被告所犯上開4 罪，犯意各別，行為互
    殊，應予分論併罰。又被告有如事實欄所載論罪科刑執行之
    前科紀錄，有臺灣高等法院被告前案紀錄表在卷可查，其於
    有期徒刑執行完畢後，5 年以內故意再犯本件有期徒刑以上
    之3 件竊盜罪，均為累犯，應依刑法第47條第1 項規定，均
    加重其刑。爰審酌被告不思以正當途徑獲取財物，竟貪圖私
    利行竊，竊取他人財物，破壞他人對財產權之支配，危害社
    會治安，所為實有不該，且其已有竊盜前科，並經執行強制
    工作之保安處分程序( 有前開臺灣高等法院被告前案紀錄表
    在卷可按) ，猶不思警惕之心，戒除犯罪習慣，竟再次犯本
    案3 次竊盜案件，素行顯然不佳；另其任意侵占被害人王金
    菊所有上開車牌1 面，嗣將之懸掛於所竊之自用小貨車上，
    致生損害於被害人王金菊，所為亦屬可議，惟念及其於犯罪
    後均知坦承犯行、態度尚可，且上開所竊車輛及車牌均經警
    發還被害人，併衡其犯罪動機、目的、所為本件犯罪之情節
    、所用手段、所竊取財物之價值及被害人所受之損害，暨其
    智識程度、生活狀況等一切情狀，就被告所犯如附表所示竊
    盜犯行，分別量處如附表主文欄所載之刑；另就被告所為侵
    占遺失物之犯行，量處如主文所示之刑，並依斟酌其學歷為
    高中畢業，家庭經濟情況小康等情( 見警詢筆錄受詢問人欄
    所載) ，依刑法第42條第3 項規定，就其所處罰金刑部份，
    諭知其易服勞役之折算標準。
五、再按刑法修正將連續犯、常業犯規定悉予刪除，考其立法目
    的，係基於刑罰公平原則考量，杜絕僥倖犯罪心理，並避免
    鼓勵犯罪之誤解，乃改採一行為一罪一罰；是定其刑期時，
    除仍應就各別刑罰規範之目的、輕重罪間體系之平衡、整體
    犯罪非難評價、各行為彼此間之偶發性、與被告前科之關聯
    性、各行為所侵害法益之專屬性或同一性、數罪對法益侵害
    之加重效應、罪數所反映之被告人格特性與犯罪傾向、社會
    對特定犯罪之期待等，為綜合判斷外，尤須參酌上開實現刑
    罰公平性，以杜絕僥倖、減少犯罪之立法意旨，為妥適之裁
    量，倘違背此內部性界限，即屬權利濫用之違法（最高法院
    96年度臺上字第7583號判決意旨參照），復以，行為人如以
    類似方法為相同犯罪多次時，如以實質累加之方式定應執行
    刑，則處罰之刑度顯將超過其行為之不法內涵，而違反罪責
    原則，及考量因生命有限，刑罰對被告造成之痛苦程度，係
    隨刑度增加而生加乘效果，而非以等比方式增加，是則以隨
    罪數增加遞減其刑罰之方式，當足以評價被告行為之不法性
    之法理（即多數犯罪責任遞減原則）；是考量被告於警詢、
    偵查及本院審理中均已坦承犯行，犯後已有悔悟之情，暨被
    告以類似方式實施本件犯罪之次數及犯罪時間之密接程度，
    酌以上揭多數犯罪責任遞減原則，就被告所犯竊盜犯行部份
    ，合併定如主文所示之應執行刑。至檢官雖就被告所犯竊盜
    犯行部份，具體求處應執行有期徒刑2 年3 月，並應予強制
    工作3 年，惟本院審酌上揭諸情，認本件所量處之刑及上開
    所定應執行刑，均應屬適當；再按有犯罪之習慣或因遊蕩或
    懶惰成而犯罪者，於刑之執行前，令入勞動場所，強制工作
    ，刑法第90條第1 項定有明文。是依上開規定，令被告於刑
    之執行前，入勞動場所強制工作者，應以被告「有犯罪習慣
    或因遊蕩、懶惰成習而犯罪」為前提，並應有具體之事實以
    資證明，而非一有犯罪前科、累犯或被告犯有數案件等情形
    ，即得認為有犯罪之習慣。經查，本件被告雖有多次犯竊盜
    罪紀錄，惟尚無其他具體事證，得據以認定被告確有犯罪習
    慣，或因遊蕩、懶惰成習而犯罪。況本院於前開量刑時，已
    將被告曾有竊盜犯罪前科、本案犯罪次數等上開各情，併予
    納入考量，而認被告經本件刑罰之宣告及執行，應已足以收
    教化矯治之效，改正其犯罪觀念，爰不另為強制工作之諭知
    ，併予敘明。
五、另扣案之剪刀1 把，為被告所有，並供被告持以犯附表編號
    1 、3 所示竊盜犯行所用之物，業經被告供承甚明，已如前
    述，爰依刑法第38條第1 項第2 款規定，於被告所犯附表編
    號1 、3 所示竊盜犯行所處各該項罪刑項下，均宣告沒收之
    。至扣案之海洛因毒品1 包( 含包裝袋，重0.5 公克) 、注
    射針筒2 支及毒品殘渣袋1 包，係被告另犯施用毒品案件所
    用之物，是上開扣案物品既與本案無關，本院自無從諭知沒
    收，附此敘明。
據上論斷，應依刑事訴訟法第273 條之1 第1 項、第299 條第1
項前段，刑法第320 條第1 項、第321 條第1 項第3 款、第337
條，第47條第1 項、第42條第3 項、第51條第5 款、第9 款、第
38條第1 項第2 款，刑法施行法第1條之1，判決如主文。
本案經檢察官鍾佩真到庭執行職務。
中    華    民    國  100     年    1     月    19    日
                  刑事第二庭  法  官  許瑜容
上正本證明與原本無異。
如不服本判決應於收受本判決送達後十日內向本院提出上訴書狀
，其未敘述上訴理由者，並得於提起上訴後十日內向本院補提理
由書狀（均須按他造當事人之人數附繕本）「切勿逕送上級法院
」
以上正本證明與原本無異。
如不服本判決，得於判決書送達之翌日起十日內，以書狀敘述理
由，向本庭提出上訴。
中    華    民    國  100     年    1     月    19    日
                               書記官  龔惠婷
附表：
┌──┬────┬────┬─────────┬───┬────┬───────┐
│編號│犯罪時間│犯罪地點│犯  罪  方  法    │被害人│竊取物品│主    文    欄│
├──┼────┼────┼─────────┼───┼────┼───────┤
│ 1  │99年8 月│屏東縣潮│趁該車輛之車門未上│周建豐│車牌號碼│陳啟安犯攜帶凶│
│    │26日21時│州鎮合順│鎖之際，以將陳啟安│      │VO-7610 │器竊盜罪，累犯│
│    │許      │街28號前│所有之扣案之剪刀插│      │號自用小│，處有期徒刑拾│
│    │        │        │入該自用小貨車方向│      │貨車    │月，扣案之剪刀│
│    │        │        │盤下方之鑰匙孔，轉│      │        │壹把沒收之。  │                                                                                                                                                     │月，扣案之剪刀│
│    │        │        │動後發動該車輛之方│      │        │              │
│    │        │        │式竊取之          │      │        │              │
├──┼────┼────┼─────────┼───┼────┼───────┤
│ 2  │99年10月│屏東縣潮│趁該自用小貨車車門│李金木│車牌號碼│陳啟安犯竊盜罪│
│    │12日凌晨│州鎮建基│未上鎖，及方向盤下│      │6900-JQ │，累犯，處有期│
│    │2 時許  │路26巷8 │方鑰匙亦未取下之際│      │號自用小│徒刑伍月。    │
│    │        │號前    │，進入該車內後徒手│      │貨車    │              │
│    │        │        │轉動該鑰匙以發動該│      │        │              │
│    │        │        │車後竊取之        │      │        │              │
├──┼────┼────┼─────────┼───┼────┼───────┤
│ 3  │99年11月│屏東縣南│趁該車輛之車門未上│林政乾│車牌號碼│陳啟安犯攜帶凶│
│    │3日23時 │州鄉溪洲│鎖之際，以將陳啟安│      │D9-4420 │器竊盜罪，累犯│
│    │許      │村仁里路│所有之扣案之剪刀插│      │號自用小│，處有期徒刑拾│
│    │        │9 巷巷口│入該自用小貨車方向│      │貨車    │月，扣案之剪刀│
│    │        │前      │盤下方之鑰匙孔，轉│      │        │壹把沒收之。  │
│    │        │        │動後發動該車輛之方│      │        │              │
│    │        │        │式竊取之          │      │        │              │
└──┴────┴────┴─────────┴───┴────┴───────┘
附錄本案論罪科刑之法條全文：
中華民國刑法第320條
意圖為自己或第三人不法之所有，而竊取他人之動產者，為竊盜
罪，處5 年以下有期徒刑、拘役或5 百元以下罰金。
意圖為自己或第三人不法之利益，而竊佔他人之不動產者，依前
項之規定處斷。
前二項之未遂犯罰之。
中華民國刑法第321條
犯竊盜罪而有下列情形之一者，處6 月以上、5 年以下有期徒刑
：
一、於夜間侵入住宅或有人居住之建築物、船艦或隱匿其內而犯
    之者。
二、毀越門扇、牆垣或其他安全設備而犯之者。
三、攜帶兇器而犯之者。
四、結夥三人以上而犯之者。
五、乘火災、水災或其他災害之際而犯之者。
六、在車站或埠頭而犯之者。
前項之未遂犯罰之。
中華民國刑法第337條
意圖為自己或第三人不法之所有，而侵占遺失物、漂流物或其他
離本人所持有之物者，處5 百元以下罰金。